# (PART) Lire et écrire des données spatiales {-}

# Lire et écrire des données spatiales avec R

Dans ce chapitre, nous allons utiliser les packages suivants : 

```{r}
library(sf)
library(DT)
library(tidyverse)
library(RPostgres)
```

Le package `sf` s'appuie sur `GDAL` (Geospatial Data Abstraction Library) pour lire et écrire les données spatiales.

`GDAL` est une librairie permettant de lire et d'écrire des données vecteurs et raster de n'importe quel format de fichier ou base de données.

Les fonctions de lecture et d'écriture de `sf` s'appellent `st_read()` et `st_write()`.

Pour lire des données spatiale, `st_read()` a besoin :

- d'une source de donnée : un fichier, un répertoire, une base de données ;
- d'un layer: une table de données spatiale spécifique du du fichier, répertoire, ou de la base de données ;

On peut avoir besoin de rajouter des options spécifiques au format de la source. Par exemple, sur des données en `csv`, il faut pouvoir spécifier la composante spatiale des données.

## Lire des fichiers plats

`st_read()` permet de lire des données spatiales disponibles en fichier plats.

Le format de fichier plat le plus populaire en géomatique est `ESRI Shapefile`. Ce format, en plus de ne pas être un format ouvert, a des limites bien documentées^[voir http://switchfromshapefile.org/]. 

Avec l'avènement du web, le format `GeoJSON` se développe beaucoup, bien qu'il soit aussi limité.

Le format considéré comme le plus prometeur est le format `OGC GeoPackage` promu par l'Open Geospatial Consortium^[https://www.geopackage.org/].

Mais la liste des formats lisibles par `sf` est bien plus vaste.

Pour l'obtenir, on peut utiliser `st_drivers()`

```{r}
DT::datatable(st_drivers() %>% arrange(name))
```

Exemple de lecture d'une donnée au format `GeoPackage`: les données sur la Leucémie à New York disponibles dans le package `spData`^[Issues de Waller and Gotway (2004) Applied Spatial Statistics for Public Health Data.].

```{r}
geo_fichier <- system.file("shapes/NY8_bna_utm18.gpkg", package = "spData")
NY_leukemia <- st_read(dsn = geo_fichier)
```

## Ecrire des fichiers plats

Ecrire des fichiers plats va se faire avec la fonction `st_write()`.

```{r,message = T,eval=F}
st_write(obj = NY_leukemia, dsn = "extdata/NY_leukemia.gpkg")
```

Notez que si vous chercher à exporter une nouvelle fois ce fichier, vous aurez un message d'errreur.

Pour pouvoir écraser ce fichier, vous avez deux options : 

- Utiliser le paramètre `layer_option` qui vous permet d'inclure des options propres au driver utilisé.

```{r,eval=F}
st_write(obj = NY_leukemia, 
         dsn = "extdata/NY_leukemia.gpkg", 
         layer_options = "OVERWRITE=YES")
```


- Utiliser le paramètre `delete_layer = T` de `st_write()` qui vous permet d'écraser les layer avant sauvegarde (paramètre qui ne dépend pas du driver utilisé).

```{r,eval=F}
st_write(obj = NY_leukemia, 
         dsn = "extdata/NY_leukemia.gpkg", 
         layer_options = "OVERWRITE=YES")
```

## Lire/ecrire des données spatiales sur PostGIS

`PostGIS`, c'est l'extension géomatique de `PostgreSQL` permettant de stocker des données géo sur un serveur de données et de les manipuler.

R va vous permettre de vous connecter simplement à une base PostGIS, pour cela vous aurez besoin du package `DBI` (package permettant de s'interfacer à des bases de données) et du package `RPostgres` (interface à PostgreSQL)

Rstudio a développé tout un site sur les interactions entre les bases de données et R, vous pouvez le trouver à l'adresse suivante : [db.rstudio.com](https://db.rstudio.com/).

Rstudio possède même depuis la version 1.1 d'un onglet de connexion vous permetttant de visualiser vos connexions aux bases.

Pour se connecter à une base, on va définir un driver (à quelle type de base on veut se connecter) et un connecteur (les informations de connexion).

```{r,eval = F}
drv <- dbDriver("PostgreSQL")
con <- dbConnect(drv, 
                 dbname="nom_de_ma_db",
                 host="adresse_ip_du_serveur",
                 port=numero_du_port,
                 user="nom_utilisateur",
                 password="mot_de_passe_super_secret")
```


Pour lire des données sur le serveur, on va utiliser encore la fonction `st_read()` en lui définissant 2 paramètres : le connecteur et la requête que l'on veut réaliser.

```{r,eval = F}
ma_table = st_read(con,query="SELECT * FROM le_schema.ma_table")
```

L'avantage ici est que vous pouvez faire travailler le serveur directement sans avoir à faire travailler votre poste de travail.

Vous pouvez très bien dans cette requête sql réaliser quelques filtres, sélections et aggrégations. Celles-ci seront alors réalisées par le serveur posgreSQL et non R qui ne récupèrera que le résultat.

Vous pouvez écrire vos données ensuite de la même façon avec `st_write()`

```{r,eval = F}
st_write(ma_table,
         dsn=con,
         layer=ID(schema="schema",table="ma_table")
         )
```

## Convertir un dataframe

Une autre façon d'obtenir un dataframe spatial est de convertir un objet existant en objet sf. Par exemple, partir d'un dataframe sur lequel on va définir à la fois la ou les colonnes contenant la dimension géographique et le crs de référence. Ou encore convertir un objet de type `sp` en objet de type `sf`.

Pour cela, la fonction `st_as_sf()` permet de convertir un objet en objet `sf` en définissant la composante spatiale.

La fonction `st_set_crs()` permet de définir le crs de notre objet.

Exemple, nous allons lire les données 
 