# Créer des cartes avec tmap

```{r,echo=F,eval=T}
tmap_mode("plot")
```

tmap est un package dédié à la réalisation de carte sous R.

La syntaxe est très proche de ggplot,avec l'opérateur "+" pour enchainer les options. 

L'équivalent des `geom_xx()` dans tmap sont les fonctions suivantes : 

- `tm_lines()` : afficher des lignes
- `tm_polygons()` : afficher des polygones
- `tm_raster()` : afficher un raster
- `tm_bubbles()` : afficher des ronds proportionnels
- `tm_markers()` : afficher des marqueurs
- `tm_text()` : afficher du texte


Les différences avec `ggplot2` :

- Les variables s'appellent dans des cotes "" ;
- Le facetting peut se faire sur un format de données large (une carte par colonne et non une carte par modalité d'une variable) ;
- La grande différence entre les `tm_xx()` et les `geom_xx()`, c'est que les `tm_xx()`  inclus la définition des *classes* (nombre de classe, définition des classes et des palettes) sans passer par une fonction `scale()`  dont l'équivalent n'existe pas.

La mise en page se définit avec la fonction `tm_layout()`, la légende avec `tm_legend()`

Dans ce chapitre nous allons utiliser les packages suivants

```{r}
library(tmap)
library(sf)
library(tidyverse)
#remotes::install_github("MaelTheuliere/variousdata")
library(variousdata)
```

## tm_shape

Pour charger une donnée géométrique, il faut utiliser la fonction `tm_shape()`. `tm_shape()` permet de fixer plusieurs options de base de notre carte : la projection, la bbox, un facteur de simplification...

```{r,eval=T,echo=T}
wgs_84 <- tm_shape(World, projection = "longlat") + 
    tm_polygons() + 
tm_layout("Le monde en projection WGS84", inner.margins=c(0,0,.1,0), title.size=.8)

robin <- tm_shape(World, projection = "robin") + 
    tm_polygons() +
tm_layout(
"Le monde en project Winkel-Tripel",
    inner.margins=c(0,0,.1,0), title.size=.8)
```

```{r,echo = F,eval=T}
tmap_arrange(wgs_84,robin)
```

## Exemple de carte choroplèthe

La fonction `tm_polygons()` permet de faire des cartes choroplèthe.

```{r, echo=T,eval=T,fig.height=5,fig.width=12}
sdg_indicators_sf %>% 
  filter(timeperiod == "2015") %>% 
  tm_shape()+
  tm_polygons("sh_sta_mmr",textNA="Valeur manquante")+
  tm_borders("white", lwd = .5)
```


## Exemple de carte à ronds proportionnels

La fonction `tm_bubble()` permet de faire des cartes à ronds proportionnels. L'utilisation de `tm_polygons()` permet sans lui spécifier de paramètre d'afficher les frontière des pays avec une couleur de remplissage par défaut.

```{r, echo=T,eval=T,fig.height=5,fig.width=12}
sdg_indicators_sf %>% 
  filter(timeperiod == "2015") %>% 
  tm_shape()+
  tm_polygons()+
  tm_bubbles(size="sh_sta_mmr",col="sh_sta_mmr",textNA = "Valeur manquante")
```

## discretisation

Pour définir comment notre variable continue va être discrétisée, deux méthodes : 

- discrétiser à la main et indiquer les valeurs limites dans l'option `breaks` de notre `tm_xx`

- utiliser l'option `style` des `tm_xx` qui permettent de choisir un algorithme de discrétisation.

La méthode de jenks par exemple permet de maximiser la variance interclasse.

```{r}
sdg_indicators_sf %>% 
  filter(timeperiod == "2015") %>% 
  tm_shape()+
  tm_polygons("sh_sta_mmr", textNA="Valeur manquante", style="jenks")
```

L'option `n=` permet d'imposer un nombre de classes à la méthode utilisée.

```{r, echo=T,eval=T,fig.height=5,fig.width=12}
sdg_indicators_sf %>% 
  filter(timeperiod == "2015") %>% 
  tm_shape()+
  tm_polygons("sh_sta_mmr", textNA = "Valeur manquante", style = "jenks",n = 3)
```

## Exemples de cartes avec facet

`tm_facets()` permet de réaliser des cartes à facette avec la même logique que celle de `ggplot2`.

```{r, echo=T,eval=T,fig.height=6,fig.width=12}
sdg_indicators_sf %>%
  filter(timeperiod %in% c("2000", "2005", "2010", "2015")) %>%
  tm_shape() +
  tm_polygons("sh_sta_mmr", textNA = "Valeur manquante", style = "jenks") +
  tm_facets("timeperiod")
```



## gestion des palettes

La fonction `tmaptools::palette_explorer()` permet d'accéder à une interface très simple de définition d'une palette de couleur à partir des palette *brewer*.

```{r, echo=T,eval=T,fig.height=5,fig.width=8}
sdg_indicators_sf %>% 
  filter(timeperiod == "2015") %>% 
  tm_shape()+
  tm_polygons("sh_sta_mmr", textNA = "Valeur manquante", style = "jenks",palette = get_brewer_pal("OrRd", n = 5, contrast = c(0.2, 1)), plot = F)
```

On peut également utiliser n'importe qu'elle palette, par exemple la pelette viridis, mais sans l'interface proposée par `palette_explorer()` : 

```{r, echo=T,eval=T,fig.height=5,fig.width=8}
sdg_indicators_sf %>% 
  filter(timeperiod == "2015") %>% 
  tm_shape()+
  tm_polygons("sh_sta_mmr", textNA = "Valeur manquante", style = "jenks",palette = viridis(5, alpha = 1, begin = 0.3, end = 1, direction = 1, option = "D"))
```

## La mise en page

`tm_layout()` permet de controler les polices, la légende, les marges, les couleurs.
l'option `design.mode=T` permet de voir visuellement les marges,la position de la légende.
Le titre de la légende ne se défini pas dans `tm_layout()` mais dans `tm_polygons()`. 

L'option `title` de ces fonctions est l'équivalent d'un libellé de la variable mise dans l'aesthetic.

On peut rajouter une barre d'échelle et la flèche du nord avec `tm_scale_bar()` et `tm_compass()`.

```{r, echo=T,eval=T,fig.height=5,fig.width=8}
sdg_indicators_sf %>% 
  filter(timeperiod == "2015") %>% 
  tm_shape()+
  tm_polygons("sh_sta_mmr",textNA = "Valeur manquante", style = "jenks",palette = viridis(5, alpha = 1, begin = 0.3, end = 1, direction = 1, option = "D"),
              title = "Taux de mortalité de la mère \n(pour 100 000 naissances)")+
  tm_layout(main.title = "Taux de mortalité de la mère \n(pour 100 000 naissances) dans le monde",
            main.title.size = 1.2,
            bg.color = "skyblue",
            legend.position = c("left","bottom"),
            legend.bg.color = "white",
            legend.bg.alpha = .4,
            legend.outside = F,
            main.title.position = "center",
            frame = FALSE)+
  tm_scale_bar(position = c("center","bottom"))+
  tm_compass(position = c("right","top"))
```

Avec les cartes en ronds proportionnels, on peut spécifier un titre pour la couleur et la taille du rond.

```{r, echo=T,eval=T,fig.height=5,fig.width=8}
sdg_indicators_sf %>% 
  filter(timeperiod == "2015") %>% 
  tm_shape()+
  tm_polygons()+
  tm_bubbles(size="sh_sta_mmr",col="sh_sta_mmr",style="jenks",
             palette=viridis(5, alpha = 1, begin = 0, end = 1, direction = 1, option = "D"),
              title.col="",
              title.size="Taux de mortalité de la mère \n(pour 100 000 naissances)")+
  tm_layout(main.title="Taux de mortalité de la mère \n(pour 100 000 naissances) dans le monde",
            main.title.size=1.2,
            outer.margins=c(0,0,0,0),
            legend.position=c("left","bottom"),
            legend.outside = F,
            main.title.position = "center",
            inner.margins = c(0, 0, 0, 0),
            frame = FALSE)+
    tm_scale_bar(position = c("center","bottom"))+
    tm_compass(position = c("right","top"))
```

## Assembler plusieurs cartes

`tmap_arrange()` permet d'assembler plusieurs cartes ensemble. La limite de `tmap_arrange()` :  la fonction en permet pas de fixer un vecteur de largeur différent pour les cartes. A utiliser donc sur des cas qui peuvent convenir à cette contrainte.

```{r}
tmap_sdg_indicators <- sdg_indicators_sf %>%
  filter(timeperiod == "2015") %>%
  tm_shape()+
  tm_polygons("sh_sta_mmr", style = "jenks",palette = viridis(5, alpha = 1, begin = 0.3, end = 1, direction = 1, option = "D"))+
  tm_layout()

tmap_sdg_indicators_africa <- sdg_indicators_sf %>%
  filter(timeperiod == "2015") %>%
  tm_shape(bbox = bbox_africa)+
  tm_polygons("sh_sta_mmr", style = "jenks",palette = viridis(5, alpha = 1, begin = 0.3, end = 1, direction = 1, option = "D"))+
  tm_layout(legend.show	= F)

tmap_arrange(tmap_sdg_indicators,tmap_sdg_indicators_africa,nrow = 1)
```


## tmap pour le web

tmap permet simplement de convertir une carte tmap en carte interactive. Pour cela il faut changer le mode d'affichage de la carte avec `tmap_mode()`

```{r,warning=F,message=F}
tmap_mode("view")

sdg_indicators_sf %>% 
  filter(timeperiod == "2015") %>% 
  tm_shape()+
  tm_polygons("sh_sta_mmr")+
  tm_borders("white", lwd = .5)
```

## Export d'une carte

La fonction `tmap_save()`  permet d'exporter une carte tmap. Suivant le `tmap_mode()` activé, l'export peut se faire en fichier image ou en fichier html.

```{r echo=T,eval=F,fig.height=5,fig.width=8}
carte <- sdg_indicators_sf %>%
  filter(timeperiod == "2015") %>%
  tm_shape() +
  tm_polygons() +
  tm_bubbles(
    size = "sh_sta_mmr", col = "sh_sta_mmr",
    palette = viridis(5, alpha = 1, begin = 0.3, end = 1, direction = 1, option = "D"),
    title.col = "",
    title.size = "Taux de mortalité de la mère \n(pour 100 000 naissances)"
  ) +
  tm_layout(
    main.title = "Taux de mortalité de la mère \n(pour 100 000 naissances) dans le monde",
    main.title.size = 1.2,
    outer.margins = c(0, 0, 0, 0),
    legend.position = c("left", "bottom"),
    legend.outside = F,
    main.title.position = "center",
    inner.margins = c(0, 0, 0, 0)
  )

tmap_mode("plot")
tmap_save(carte, filename = "Taux de mortalité de la mère dans le monde.png")

tmap_mode("view")
tmap_save(carte, filename = "Taux de mortalité de la mère dans le monde.html")```
```


```{r,eval=T,echo=FALSE,message = F}
tmap_mode("plot")
```

