# Créer des cartogrammes

Dans ce chapitre nous allons utiliser les packages suivants.

```{r}
library(cartogram)
library(tmap)
library(ggplot2)
#remotes::install_github("MaelTheuliere/variousdata")
library(variousdata)
data("World")
```

## cartogramme d'aire contigue

Définition de la couche à partir de la variable d'une table. Ici en l'occurence le taux de mortalité de la mère à la naissance.

La fonction `cartogram_cont()` permet de définir la déformation attendue.

```{r, message = F,warning = F}
mmr_cont <- cartogram_cont(sdg_indicators_sf %>% 
                 filter(timeperiod == "2015"),
               "sh_sta_mmr")
```

On peut ensuite utiliser le package que l'on souhaite pour cartographier cette couche.

- avec `tmap`

```{r}
mmr_cont %>% 
  tm_shape()+
  tm_polygons("sh_sta_mmr",palette=viridis(5, alpha = 1, begin = 0.3, end = 1, direction = 1, option = "D"),
              title="Taux de mortalité de la mère \n(pour 100 000 naissances)")+
  tm_layout(main.title="Taux de mortalité de la mère \n(pour 100 000 naissances) dans le monde",
            main.title.size=1.2,
            bg.color = "skyblue",
            legend.position=c("left","bottom"),
            legend.outside = F,
            main.title.position = "center",
            frame = FALSE)
```

- avec `ggplot2`

```{r}
mmr_cont %>% 
  ggplot() +
  geom_sf(aes(fill = log(sh_sta_mmr)),color="white",size=.2)+
  scale_fill_viridis_c(
    option = "magma",
    direction = 1,
    breaks = c(0, 1, 2, 3, 4, 5, 6, 7))+
  guides(
    colour = F,
    order = 0,
    fill = guide_legend(
      direction = "horizontal",
      keyheight = unit(2, units = "mm"),
      keywidth = unit(20, units = "mm"),
      order = 1,
      title.position = "top",
      title.hjust = 0.5,
      nrow = 1,
      label.position = "bottom",
      label.hjust = 1
    )
  ) +
  theme_minimal()+
  theme(legend.position = "bottom",
        panel.background = element_rect(fill = "light blue"))+
  labs(fill = "Taux de mortalité infantile (échelle logarithmique)")

```

## Cartogramme d'aire non contigue

La fonction `cartogram_ncont()` permet de définir la déformation attendue.

On va ici réaliser un cartogramme de dorling sur le PIB par habitant en 2015.

```{r, message = F,warning = F}
mmr_ncont <- cartogram_ncont(sdg_indicators_sf %>% 
                               filter(timeperiod == "2015",continent == "Africa") %>% 
                               mutate(log_sh_sta_mmr = log(sh_sta_mmr)),
                             "log_sh_sta_mmr")
```


```{r, message = F,warning = F}
tm_shape(World)+
  tm_polygons()+
  tm_shape(mmr_ncont, is.master = T)+
  tm_polygons("log_sh_sta_mmr",palette=viridis(5, alpha = 1, begin = 0.3, end = 1, direction = 1, option = "D"),
              title="Taux de mortalité de la mère \n(pour 100 000 naissances) en Afrique \néchelle logarithmique")+
  tm_layout(main.title="Taux de mortalité de la mère \n en Afrique",
            main.title.size=1,
            bg.color = "skyblue",
            legend.position=c("left","bottom"),
            legend.outside = T,
            main.title.position = "center",
            frame = F)

```

## Cartogramme de Dorling

Le cartogramme de Dorling est une représentation spatiale qui vise à remplaer les polygones par des cercles proportionnels à une variable données respectant au maximum la position spatiale des polygones.

La fonction `cartogram_dorling()` permet de définir le fond de carte attendu.

```{r}
gdp_dorling <- cartogram_dorling(sdg_indicators_sf %>% 
                                   filter(timeperiod == "2015",!is.na(gdp_per_cap)),"gdp_per_cap")

```


```{r}
tm_shape(World) + 
  tm_borders() +
  tm_shape(gdp_dorling) + 
  tm_polygons("continent") +
  tm_layout(frame = FALSE) +
  tm_layout(main.title="PIB par habitant dans le monde",
            main.title.size=1,
            bg.color = "skyblue",
            legend.position=c("left","bottom"),
            legend.outside = F,
            main.title.position = "center",
            frame = T)
```

