# Créer des cartes pour le web

## Les cartes Leaflet

[`leaflet`](https://leafletjs.com/) est une bibliothèque javascript de cartographie en ligne. R permet de produire des cartes en exploitant cette bibliothèque.

La limitation de `leaflet` est qu'il ne permet de visualiser que des données en projection WGS84.

Dans ce chapitre, nous utiliserons les packages suivants
```{r}
library(leaflet)
library(sf)
library(tidyverse)
#remotes::install_github("MaelTheuliere/variousdata")
library(variousdata)
```

### Carte choroplète

Ci-dessous un exemple avancé de carte choroplète avec leaflet.

- Définition des données de départ

```{r}
sdg_indicators_2015_sf <- sdg_indicators_sf %>% 
  filter(timeperiod ==2015)
```

- Transformation de la projection car `leaflet` ne connait que le WGS 84

```{r}
sdg_indicators_2015_sf<-st_transform(sdg_indicators_2015_sf,crs=("+proj=longlat +datum=WGS84 +no_defs"))
```

- Discrétisation de la variable d'intérêt

```{r}
bins <-quantile(sdg_indicators_2015_sf$sh_sta_mmr,
                na.rm=T)
```

- Création d'une palette de couleurs associée

`leaflet` intègre une fonction `colorBin()` qui permet d'associer à un vecteur de valeurs numériques un vecteur de couleurs en fonction d'une palette et d'un vecteur de bornes.

```{r}
pal <- colorBin("YlOrRd", domain = 
                  sdg_indicators_2015_sf$sh_sta_mmr,
                bins = bins)
```

- Création d'un label ad-hoc à afficher en surbrillance au passage de la souris sur la carte.

```{r}
labels <- sprintf(
  "<strong>%s</strong><br/>%g décès pour 100 000 naissance en 2015",
  sdg_indicators_2015_sf$geoareaname, sdg_indicators_2015_sf$sh_sta_mmr
) %>% lapply(htmltools::HTML)
```

- Réalisation de la carte

La fonction `addPolygons()` permet de créer la carte choroplète.

La fonction `addProviderTiles()` permet de rajouter un fond cartographique parmis les couches fournies par `leaflet`.

```{r,fig.width=7,fig.height=4}
leaflet(sdg_indicators_2015_sf) %>%
  addProviderTiles(providers$CartoDB.Positron) %>% 
  addPolygons(data=sdg_indicators_2015_sf,
              fillColor=~pal(sh_sta_mmr),
              weight = 2,
              opacity = 1,
              color = "white",
              dashArray = "3",
              fillOpacity = 0.7,
              highlight = highlightOptions(
                weight = 5,
                color = "#666",
                dashArray = "",
                fillOpacity = 0.7,
                bringToFront = TRUE),
              label = labels,
              labelOptions = labelOptions(
                style = list("font-weight" = "normal", padding = "3px 8px"),
                textsize = "15px",
                direction = "auto"))
```

### Carte à ronds proportionnels

Pour réaliser des ronds proportionnels, il va falloir comme pour `ggplot2` partir des centroides de nos polygones.

- Création de la table en entrée 

```{r}
sdg_indicators_2015_sf_centroid <- sdg_indicators_sf_centroid %>% 
  filter(timeperiod ==2015)
```

- Transformation de la projection car `leaflet` ne connait que le WGS 84

```{r}
sdg_indicators_2015_sf_centroid <- st_transform(sdg_indicators_2015_sf_centroid,crs=("+proj=longlat +datum=WGS84 +no_defs"))
```

- Discrétisation de la variable d'intérêt


```{r}
bins <-quantile(sdg_indicators_2015_sf_centroid$sh_sta_mmr,na.rm=T)
```

- Création d'une palette de couleurs associée

```{r}
pal <- colorBin("YlOrRd", domain = sdg_indicators_2015_sf_centroid$sh_sta_mmr, bins = bins)
```

- Création d'un label ad-hoc à afficher en surbrillance au passage de la souris sur la carte.

```{r}
labels <- sprintf(
  "<strong>%s</strong><br/>%g décès pour 100 000 naissance en 2015",
  sdg_indicators_2015_sf_centroid$geoareaname, sdg_indicators_2015_sf_centroid$sh_sta_mmr
) %>% lapply(htmltools::HTML)
```

- Création de la carte

```{r,fig.width=7,fig.height=4}
carte_rond_proportionnel<-leaflet(sdg_indicators_2015_sf_centroid) %>%
  addProviderTiles(providers$CartoDB.Positron) %>% 
  addPolygons(data=sdg_indicators_2015_sf,
              fillColor = "#ffffff",
              opacity=.2,
              color = "white",
              dashArray = "3",
              fillOpacity = 0.7
  ) %>% 
  addCircles(data=sdg_indicators_2015_sf_centroid,
             fillColor=~pal(sh_sta_mmr),
             radius=~100000*log2(sh_sta_mmr),
             weight = 2,
             opacity = 1,
             color = "white",
             dashArray = "3",
             fillOpacity = 0.7,
             highlight = highlightOptions(
               weight = 5,
               color = "#666",
               dashArray = "",
               fillOpacity = 0.7,
               bringToFront = TRUE),
             label = labels,
             labelOptions = labelOptions(
               style = list("font-weight" = "normal", padding = "3px 8px"),
               textsize = "15px",
               direction = "auto")) %>% 
  addLegend("bottomright", pal = pal, values = ~sh_sta_mmr,
            title = "Taux de décès des mères à la naissance",
            opacity = 1)
carte_rond_proportionnel
```

## Exporter une sortie html

La foncion `saveWidget()` permet d'exporter une sortie d'un `HTML Widget` en fichier HTML.

```{r, eval=F}
saveWidget(widget=carte_rond_proportionnel,file="Taux de décès des mères à la naissance.html")
```
